臺灣基隆地方法院刑事判決　　　　　　　 96年度易字第248號
公　訴　人　臺灣基隆地方法院檢察署檢察官
被　　　告　乙○○
　　　　　　　　　　（現另案在臺灣台北看守所羈押中）
被　　　告　丙○○
上列被告因侵占案件，經檢察官聲請以簡易判決處刑（96年度偵
字第811號），因有刑事訴訟法第451條之1第4項但書之情形，本
院依刑事訴訟法第452 條之規定，改依通常程序審理，並判決如
下︰
    主  文
乙○○、丙○○均無罪。
    理  由
一、按檢察官聲請以簡易判決處刑之案件，經法院認為有刑事訴
    訟法第451條之1第4 項但書之情形者，應適用通常程序審判
    之，同法第452 條著有明文。本院基隆簡易庭認本件有刑事
    訴訟法第451條之1第4 項但書之情形，應由本院適用通常程
    序審判之。次按法院認為應科拘役、罰金或應諭知免刑或無
    罪之案件，被告經合法傳喚無正當理由不到庭者，得不待其
    陳述逕行判決，刑事訴訟法第306 條亦有明定。被告丙○○
    經本院合法傳喚，未有正當理由不到庭，因有以下應諭知無
    罪之情形，故不待其陳述逕行判決，合先敘明。
二、公訴意旨略以：被告丙○○於96年2月8日前後，在臺北縣瑞
    芳鎮○○○路5.8公里處，見原引擎號碼4G82X078950號自小
    貨車（該自小貨車係甲○○於同月6 日上午停放在臺北縣坪
    林鄉○○路旁遭不詳之人所竊取，其後棄置於臺北縣瑞芳鎮
    ○○○路5.8 公里處，以下簡稱「本案小貨車」），前後懸
    掛有1255-EY號車牌2面（該車牌係戊○於同月2 日中午在基
    隆市○○路為不詳人士竊取後改懸掛在「本案小貨車」上）
    。被告丙○○明知「本案小貨車」所懸掛車牌外觀與現行有
    效之車牌相同，應係他人所有之物，竟意圖為自己不法之所
    有，進入「本案小貨車」內，將該車據為己有，並在該車內
    居住、睡覺、施用第二級毒品安非他命（施用毒品部分另案
    偵辦）。嗣於同月9 日晚間，巡邏員警發覺被告丙○○在懸
    掛失竊車牌之「本案小貨車」上而上前盤查，因而得知上情
    ，旋將被告丙○○帶回派出所處理，但「本案小貨車」仍暫
    置現場。被告乙○○於96年2月9日夜間，即被告丙○○被警
    方逮捕後，在臺北縣瑞芳鎮○○○路5.8 公里處，見「本案
    小貨車」仍停放現場，明知「本案小貨車」所懸掛車牌外觀
    與現行有效之車牌相同，應係他人所有之物，竟意圖為自己
    不法之所有，進入該車內，將該車據為己有，並在該車內睡
    覺、施用第二級毒品安非他命（施用毒品部分另案偵辦）。
    嗣2月9日深夜至翌日凌晨間，巡邏員警至現場欲勘查該車而
    發覺被告乙○○盤據在「本案小貨車」上，因而得知上情。
    因認被告乙○○、丙○○均涉有刑法第337 條之侵占其他離
    本人所持有之物罪嫌云云。公訴人並舉下列證據，作為認定
    被告2 人犯罪之理由：被告丙○○及乙○○自白在「本案
    小貨車」上被查獲。證人即被害人甲○○、戊○於警詢時
    證述自小貨車及車牌遭竊之證詞。證人即臺北縣政府警察
    局瑞芳分局四腳亭派出所員警張影心、曾國城證述發現被告
    2人時，被告2人占有使用「本案小貨車」之證言。台灣檢
    驗科技股份有限公司出具之濫用藥物尿液檢驗報告。
三、查「犯罪事實應依證據認定之，無證據不得認定犯罪事實」
    、「不能證明被告犯罪者，應諭知無罪之判決」，刑事訴訟
    法第154條第2項、第301條第1項分別定有明文。又犯罪事實
    之認定，應憑真實之證據，倘證據是否真實尚欠明確，自難
    以擬制推測之方法，為其判斷之基礎；而認定犯罪事實之證
    據係指足以認定被告確有犯罪行為之積極證據而言，該項證
    據自須適合於被告犯罪事實之認定，始得採為斷罪資料，最
    高法院著有53年台上字第656 號、29年上字第3105號判例可
    參。且刑事訴訟上證明之資料，無論其為直接或間接證據，
    均須達於通常一般之人均不致有所懷疑，而得確信其為真實
    之程度，始得據為有罪之認定，若其關於被告是否犯罪之證
    明未能達此程度，而有合理懷疑之存在，致使無從形成有罪
    之確信，根據「罪證有疑，利於被告」之證據法則，即不得
    遽為不利被告之認定，亦有最高法院76年台上字第4986號判
    例可稽。其以情況證據（即間接證據）斷罪時，尤須基於該
    證據在直接關係上所可證明之他項情況事實，本乎推理作用
    足以確證被告有罪，方為合法，不得徒憑主觀上之推想，將
    一般經驗上有利被告之其他合理情況逕予排除，此觀諸最高
    法院32年上字第67號判例自明。
四、訊據被告乙○○堅決否認有侵占之犯意，略以：「我當時並
    沒有要侵占這部車子的意思，我那時候在找工作，走路走累
    了，天也快要下雨，我看到這部車子停在瑞八公路旁且車門
    沒有關閉，那部車子車況看起來還不會很舊，我就進入車內
    休息，我當時並沒有想太多，只是想要進入休息而已，並沒
    有要將車子據為己有，或是要將車子開走的意思，當時車上
    還有插著鑰匙，我並沒有去啟動該鑰匙發動車子」等語置辯
    。被告丙○○於審理中雖未到庭，但其於警詢中及偵查中均
    堅決否認有侵占故意，略以：「我於查獲當天搭車到九份新
    山公墓祭拜祖母，再搭公車到瑞芳，便沿瑞八公路往八堵方
    向走，走到案發現場看到該車停在路邊，車門沒有關，車內
    凌亂，因為當時又冷又累，誤以為是廢棄車，就進入裡面休
    息一下」等語置辯。經查：
  (一)刑法第337 條侵占其他離本人持有之物罪，其客觀構成要件
    要素中行為客體為離本人所持有之物，主觀構成要件要素中
    「故意」之內容，除行為人須對於自己持有其他離本人所持
    有之物，具有認識外，尚須有變更其持有之意思而為所有之
    意思，始能成立。
  (二)證人即被害人甲○○曾於審理中作證，其先稱：「引擎號碼
    4 Ｇ82Ｘ078950號自用小貨車之前是我所使用，該車於95年
    5月5日向監理站報廢，當時車牌已經繳銷，報廢後的車身停
    放在坪林鄉○○路附近的產業道路，該報廢的車身我已經不
    要了，96年1月6日上午9 時發現車身不見，因為是我本來就
    不要的東西所以就沒有報案，這些不要的東西如果在去告的
    話只會讓費大家的時間與金錢。所以這部車身最後是被何人
    偷走或是何人占有使用，我並沒有很在意」等語；復稱：「
    這部車子在我繳銷牌照後，我將該車身賣給朋友，他當作農
    用，他在車身上噴有農用等文字。是我姐姐的一個朋友買的
    ，因為當時警方是依據該車身的引擎號碼查到我，之後，我
    向警方說我是將車身賣給我姐姐的朋友，但是後來因為警方
    沒有聯絡上那位朋友，所以才叫我做被害人筆錄，我後來也
    有問我姐姐的朋友是否還要那部車身，他說既然這麼麻煩，
    他也不要了，所以那部車身現在還丟在派出所沒有人去領回
    」等語。依證人甲○○之證詞，可知「本案小貨車」曾經證
    人甲○○於本案查獲前半年多（95年5月5日），即將車牌繳
    銷，報廢該車輛，並將車身售予友人充農用，復依卷附車籍
    作業系統報表所載，「本案小貨車」係1995年分之車輛，距
    本案查獲時已有近12年之車齡。綜上，足認「本案小貨車」
    已老舊到不值得車主花時間去領回的程度。果爾，被告2 人
    對「本案小貨車」是否具有「知悉為離本人持有物之認識」
    或「誤認係廢棄車輛」乙節，顯有疑問。公訴人針對此點，
    雖論述「本案小貨車」前後懸掛現行有效之車牌兩面，被告
    2 人應知悉是他人使用中之車輛云云。但查，社會上恆見將
    老舊要丟掉之車輛，連同未拔下之車牌，任意棄置路旁，直
    到車牌被有心人竊取使用經警通知，或收到監理單位、環保
    單位罰鍰通知後，才想到未報繳車牌等情事，此在報章雜誌
    履見不鮮，實難徒憑老舊之「本案小貨車」前後掛有現行有
    效之車牌兩面，即率斷被告2 人必然知悉該車輛為離本人持
    有之物，而排除被告2 人有誤認該車輛係廢棄車輛之可能性
    。換言之，本院認為依公訴人所提出之證據，不足使本院產
    生「被告2 人主觀上對『本案小貨車』係其他離本人所持有
    之物具有認識之故意」之確信。
  (三)刑法第337 條之罪，除對行為客體有認識外，尚需有為自己
    不法所有之意圖。遍查本案全部卷證，並無證據顯示，被告
    2 人所辯其等僅係短暫使用「本案小貨車」等情為不實。依
    吾人日常生活之經驗，在疲累之下，找尋一個可遮風避雨之
    場所暫供休息，乃情理當然之事，則被告2 人在疲憊下，看
    上停放路邊，誤以為係他人廢棄之車輛，進入其內暫歇，實
    難謂有何不法之處。甚者，縱認被告2 人知悉該車輛係有主
    物，且係離本人持有之物，依被告2 人為警查獲時之情狀觀
    之，亦僅能認定被告2 人有占有、利用「本案小貨車」之事
    實，難以被告2人該等行為，即推論出被告2人主觀上已有將
    「本案小貨車」據為己有之不法所有意圖存在。
  (四)公訴人所舉之證據，即被告丙○○及乙○○自白在「本案
    小貨車」上被查獲。證人即被害人甲○○、戊○於警詢時
    證述自小貨車及車牌遭竊之證詞。證人即臺北縣政府警察
    局瑞芳分局四腳亭派出所員警張影心、曾國城證述發現被告
    2人時，被告2人占有使用「本案小貨車」之證言。台灣檢
    驗科技股份有限公司出具之濫用藥物尿液檢驗報告。以上證
    據，互相配合印證下，至多僅能證明「『本案小貨車』及所
    懸掛之車牌均係遭他人竊取之物，被告2 人有占有該車輛，
    並在該車輛上施用毒品」等情，無法使本院產生「被告2 人
    知悉『本案小貨車』係離本人持有之物，而意圖為自己不法
    之所有，據為己有」之確信。
  (五)此外，復查無其他積極證據，足認被告2 人涉有公訴人所指
    之刑法第337條罪嫌，既不能證明被告2人犯罪，揆諸前開說
    明，依法自應諭知被告2 人無罪。檢察官雖聲請以簡易判決
    處刑，但本院簡易庭認為有上開刑事訴訟法第451 條之1第4
    項但書之情形，改適用通常程序審判，併敘明之。
據上論斷，應依刑事訴訟法第452條、第306條、第301條第1項，
判決如主文。
本案經檢察官丁○○到庭執行職務。
中　　華　　民　　國　　96　　年　　5 　　月　　31　　日
                  刑事第二庭法  官  王福康
以上正本證明與原本無異。
如不服本判決應於收受本判決後10日內向本院提出上訴書狀，其
未敘述上訴理由者，並得於提起上訴後10日內向本院補提理由書
狀（均須按他造當事人之人數附繕本。）「切勿逕送上級法院」
中　　華　　民　　國　　96　　年　　5 　　月　　31　　日
                            書記官  施鴻均
